臺灣臺北地方法院民事裁定
111年度訴字第4597號
原      告  葉憲榮（已歿）    

            黃駱華齡（已歿）  

            周宏山（已歿）      

被      告  陳蕭秀珠

            廖信傑  
共      同
訴訟代理人  黃旭田律師
            許樹欣律師
上列當事人間請求侵權行為損害賠償事件，本院裁定如下：
    主  文
原告之訴及假執行之聲請均駁回。
訴訟費用由原告負擔。
    理  由
一、按人之權利能力始於出生終於死亡，此為民法第6條所規定
    。又有權利能力者，有當事人能力；原告或被告無當事人能
    力者，法院應以裁定駁回原告之訴，民事訴訟法第40條第1
    項、第249條第1項第3款亦定有明文。
二、查原告葉憲榮已於民國109年7月30日死亡，有個人基本資料
    查詢結果在卷可佐（見本院110年度附民字第359號卷第43頁
    ），而本件係於110年3月12日起訴，亦有刑事附帶民事起訴
    狀上之本院收狀戳可按（見本院110年度附民字第359號卷第
    7頁），依前揭說明，原告於起訴前死亡，即已無當事人能
    力，屬於無法命補正之事項，則原告提起本件訴訟，於法不
    合，應予駁回。
三、本件原告主張因被告竊佔案件，於本院110年度易字第418號
    案件刑事訴訟程序附帶提起民事訴訟，主張因被告之竊佔損
    害其權利，爰依民法第184條規定，請求被告應將臺北市○○
    區○○段○○段○000地號中如起訴狀附圖CD所示面積共67.62平
    方公尺之土地返還原告及全體共有人並規劃四個停車位供原
    告及全體共有人使用，並請求相當租金之不當得利。
   並陳明願供擔保請准宣告假執行，經刑事庭依刑事訴訟法第5
    04條第1項規定，將其附帶之民事訴訟，以裁定移送民事庭
    。
四、按「刑事訴訟諭知無罪、免訴或不受理之判決者，應以判決
    駁回原告之訴。但經原告聲請時，應將附帶民事訴訟移送管
    轄法院之民事庭」、「法院認附帶民事訴訟確係繁雜，非經
    長久時日不能終結其審判者，得以合議裁定移送該法院之民
    事庭」，刑事訴訟法第503條第1項、504條第1項前段分別定
    有明文。是以刑事法院將附帶民事訴訟以裁定移送於該法院
    民事庭者，以刑事部分宣告被告有罪之判決者為限，至刑事
    訴訟諭知無罪之判決，刑事法院本應依同法第503條第1項前
    段規定以判決駁回原告之訴，如誤以裁定移送於民事庭，其
    訴之不合法，不因移送民事庭而受影響，受移送之民事庭應
    認原告之訴為不合法以裁定駁回之，最高法院66年台上字第
    1094號裁判參照。又刑事訴訟諭知無罪之判決，或實質上為
    無罪，僅因屬裁判上一罪，而不另為無罪之諭知者，倘刑事
    法院未經聲請，即將該附帶民事訴訟以裁定移送於民事庭時
    ，其訴為不合法，受移送之民事庭應以裁定駁回之，最高法
    院93年台抗字第656號裁定意旨參照。其誤為移送，因刑事
    法院本應依同法第503條第1項前段規定以判決駁回原告之訴
    ，其訴之不合法，不因移送民事庭而受影響，受移送之民事
    庭固應認原告之訴為不合法，以裁定駁回之，最高法院88年
    度台抗字第345號裁定意旨參照。
五、經查：本件被告竊佔案件，經本院刑事庭判處被告無罪，有
    本院110年度易字第418號刑事判決附卷可稽，而原告黃駱華
    齡、周宏山部分，並未聲請本院刑事庭將之移送管轄法院之
    民事庭，依法本應依據刑事訴訟法第503條第1項規定，以判
    決駁回關於原告黃駱華齡、周宏山部分之訴，然本院刑事庭
    竟誤以裁定移送本院，則此部分原告之起訴不合法，尚不因
    該移送裁定而受影響，揆之前揭說明，自應以裁定駁回其訴
    。
六、依首開說明，原告葉憲榮、黃駱華齡、周宏山之訴顯難認為
    合法，其假執行之聲請亦失附麗，均應予駁回。
七、訴訟費用負擔之依據：民事訴訟法第78條。
八、爰裁定如主文。
中　　華　　民　　國　　111 　年　　9 　　月　　27　　日
                  民事第八庭    法　官　宣玉華
以上正本係照原本作成。
如不服本裁定應於送達後10日內向本院提出抗告狀，並繳納抗告
費新臺幣1,000元。
中　　華　　民　　國　　111 　年　　9 　　月　　27　　日
                                書記官　林怡秀